【裁判字號】    98,抗,166
【裁判日期】    980521
【裁判案由】    聲請定其應執行刑
【裁判全文】
臺灣高等法院高雄分院刑事裁定           98年度抗字第166號
抗  告  人
即 聲 請人  臺灣屏東地方法院檢察署檢察官
受  刑  人  甲○○
                    現於臺灣屏東監獄竹田分監
上列抗告人因受刑人數罪併罰有二裁判以上，聲請定其應執行之
刑，不服臺灣屏東地方法院中華民國98年2 月17日裁定（98年度
聲字第60號），提起抗告，本院裁定如下：
    主  文
原裁定撤銷，發回臺灣屏東地方法院。
    理  由
一、抗告意旨如附件抗告書所載。
二、聲請意旨略以：受刑人甲○○因違反毒品危害防制條例等案
    件，先後經判處如附表所載之刑確定，應依刑法第53條、第
    51條第5 款之規定，定其應執行之刑，爰依刑事訴訟法第47
    7 條第1 項聲請裁定。
三、原裁定意旨略以：按裁判確定前犯數罪者，併合處罰之，刑
    法第50條定有明文。又不合法之上訴，與未經上訴無異；上
    訴不合法律上之程式，予以駁回者，因不合法之上訴不阻其
    判決確定，故其判決確定時日，自非上級審判決之日，而應
    以法律原規定確定之日（即原審判決上訴期間屆滿日）為確
    定之日。經查，本件受刑人甲○○所犯如附表編號1 至2 所
    示之罪，經本院於民國97年6 月19日判決後，經受刑人上訴
    後，因未具體敘明原審判決有何違背法令或不當之處，經臺
    灣高等法院高雄分院以97年度上訴字第1379號判決，以上訴
    不合法為由，駁回上訴確定，有臺灣高等法院被告前案紀錄
    表及上開判決書在卷可參。揆諸上開說明，附表編號1 至2
    所示之罪其確定日應為97年7 月10日即本院判決後上訴期間
    屆滿之日。而受刑人所犯如附表編號3 至4 所示之罪，其犯
    罪日期分別於97年8 月29日、97年8 月31日，均在受刑人所
    犯如附表編號1 至2 之罪裁判確定日之後。是受刑人所犯如
    附表編號3 至4 所示之罪與如附表編號1 至2 所示之罪，核
    與前開刑法第50條定應執行刑之要件不符。是聲請人就上開
    各罪聲請定應執行刑，即非適法，應予駁回。
四、經查：
  (一)按刑事訴訟法第350 條、第361 條、第362 條、第367 條規
    定，不服地方法院之第一審判決而上訴者，須提出上訴書狀
    ，並應敘述具體理由，為上訴必備之程式；其所提出之書狀
    未敘述上訴理由，或僅曾以言詞陳述上訴理由者，均應於上
    訴期間屆滿後20日內補提理由書於第一審法院。第一審法院
    經形式審查，認逾期未補提上訴理由者，應定期間先命補正
    ；逾期未補正者，為上訴不合法律上之程式，應以裁定駁回
    。倘已提出上訴理由，但所提非屬具體理由者，則由第二審
    法院以上訴不合法律上之程式，判決駁回。而所謂具體理由
    ，必係依據卷內既有訴訟資料或提出新事證，指摘或表明第
    一審判決有何採證認事、用法或量刑等足以影響判決本旨之
    不當或違法，而構成應予撤銷之具體事由，始克當之（例如
    ：依憑證據法則具體指出所採證據何以不具證據能力，或依
    憑卷證資料，明確指出所為證據證明力之判斷如何違背經驗
    、論理法則）；倘僅泛言原判決認定事實錯誤、違背法令、
    量刑失之過重或輕縱，而未依上揭意旨指出具體事由，或形
    式上雖已指出具體事由，然該事由縱使屬實，亦不足以認為
    原判決有何不當或違法者（例如：對不具有調查必要性之證
    據，法院未依聲請調查亦未說明理由，或援用證據不當，但
    除去該證據仍應為同一事實之認定），皆難謂係具體理由，
    俾與第二審上訴制度旨在請求第二審法院撤銷、變更第一審
    不當或違法之判決，以實現個案救濟之立法目的相契合，並
    節制濫行上訴（最高法院97年度台上字第892 號判決要旨參
    照）。又縱第二審法院認上訴人所提出之上訴理由非屬具體
    理由，而由第二審法院以上訴不合法律上之程式判決駁回時
    ，倘該案件係屬得上訴第三審者，上訴人仍得提起第三審上
    訴，合先敘明。
  (二)按所謂不合法之上訴，類型甚多，如不得上訴而上訴或上訴
    逾期，因本即不得上訴，故以原審判決上訴期間屆滿之日為
    確定之日，固屬無誤。惟就上訴未敘明具體理由之情形而言
    ，因刑事訴訟法第361 條規定：不服地方法院之第一審判決
    而上訴者，應向管轄第二審之高等法院為之。上訴書狀應敘
    述具體理由。上訴書狀未敘述上訴理由者，應於上訴期間屆
    滿後20日內補提理由書於原審法院。逾期未補提者，原審法
    院應定期間先命補正。另同法第367 條規定：第二審法院認
    為上訴書狀未敘述理由或上訴有第362 條前段之情形者，應
    以判決駁回之。但其情形得以補正而未經原審法院命其補正
    者，審判長應定期間先命補正。原審裁定理由以提起上訴未
    具體敘明上訴理由時，認於原審判決上訴期間屆滿之日為確
    定之日，則縱被告於上訴期間屆滿後20日內或裁定補正期間
    內補提上訴理由書，亦無法使已確定之判決恢復為未確定，
    此將使刑事訴訟法第361 條及第367 條之規定成為具文。另
    如認被告於前開期間內補提出具體上訴理由時，原判決仍未
    確定，惟如被告屆期仍未提出具體上訴理由時，則溯及至原
    審上訴期間屆滿時為確定之日，此將使法律關係陷於不安定
    之狀態，自非可採。是對於不合法之上訴，其確定之日為何
    ，自應分別情形予以認定，而非率以原審判決上訴期間屆滿
    日為確定日至明，是原裁定之理由顯有未洽。
  (三)又參以臺灣高法院檢察署96年5 月修訂之「刑罰執行手冊」
    第1 章第1 節第2 款收案之處理四、審查案卷(二)3 所示（見
    該手冊第13頁），就經第三審法院判決者，如以上訴有刑事
    訴訟法第384 條中之「上訴不合法律上程式」情形而判決駁
    回者，以第三審法院判決駁回之日為判決確定日。如以上訴
    有刑事訴訟法第384 條中之「法律上不應准許」情形而判決
    駁回者，意即不得上訴之案件，以原審判決宣示之日為確定
    日，未經宣示者，以送達之日為確定日。如以上訴有於刑事
    訴訟法第384 條中之「上訴權已喪失」情形而判決駁回者，
    即撤回上訴或捨棄上訴權，於上訴權喪失時確定。再依刑事
    訴訟法第395 條後段規定，以上訴逾第382 條第1 項所定期
    間，而於第三審法院未判決前，仍未提出上訴理由狀，判決
    駁回者，亦應以第三審法院判決駁回之日為判決確定日。上
    開見解，於第二審法院以形式上判決駁回者，當亦有適用。
  (四)綜上所述，本件受刑人甲○○就附表編號1 、2 部分之犯罪
    ，於臺灣屏東地方法院97年6 月19日以97年度訴字第534 號
    判決後提起上訴，雖因未具體敘明理由，經本院於97年8 月
    29日以97年度上訴字第1379號以上訴不合法律上之程式（上
    訴理由不具體），判決駁回上訴，其中就附表編號2 部分（
    施用第二級毒品），因不得上訴三審，於該日即已確定，惟
    就附表編號1 部分，因上訴人仍可上訴三審，至97年9 月29
    日始因上訴人期滿未上訴而確定，此有本院上開刑事判決書
    、台灣高等法院被告前案紀錄表附卷可稽。原審裁定未察，
    逕以原審判決上訴期間屆滿之日（97年7 月10日）為本件確
    定日，因而駁回檢察官聲請定其應執行刑，即屬違誤。從而
    ，抗告意旨，指摘原裁定不當，為有理由，自應由本院將原
    裁定撤銷，發回原審法院，另為適法之裁定。
據上論斷，應依刑事訴訟法第413 條，裁定如主文。
中    華    民    國    98    年    5     月    21    日
                  刑事第八庭    審判長法  官  洪兆隆
                                      法  官  李政庭
                                      法  官  陳志銘
以上正本證明與原本無異。
不得再抗告。
中    華    民    國    98    年    5     月    21    日
                                      書記官  黃琳群


司法院資訊處製作；財團法人民間司法改革基金會備份。
